【裁判字號】    92,上訴,250
【裁判日期】    920522
【裁判案由】    侵占等
【裁判全文】
臺灣高等法院臺南分院刑事判決          九十二年度上訴字第二五號  Ａ
      上  訴  人
      即  被  告  辛  ○  ○
右上訴人因竊盜等案件，不服臺灣台南地方法院九十一年度易緝字第一二四號中華民
國九十二年一月廿一日第一審判決（起訴案號：臺灣台南地方法院檢察署九十年度偵
緝字第二四五號、九十年度偵緝字第二五五號），（及移
二二五五號、第一二八四一號、偵緝字第九六二號），提起上訴，本院判決如左：
      主      文
原判決撤銷。
辛○○連續意圖為自己不法之所有，而侵占對於業務上所持有之物，累犯，處有期徒
刑參年；又意圖為自己不法之所有，以詐術使人將本人之物交付，累犯，處有期徒刑
陸月；應執行有期徒刑參年貳月，扣案之自備鑰匙壹支沒收。
      事      實
一、辛○○於民國（下同）八十三年間，曾因犯詐欺罪，經本院判處有期徒刑一年確
    定，而於八十五年三月二十二日執行完畢；又於八十六年間，因犯竊盜及侵占案
    件，再經本院判處有期徒刑一年及三月確定，而於八十八年六月二十日執行完畢
    ，後因八十七年間之賭博案件，經本院判處有期徒刑六月，於八十八年十二月二
    十日執行完畢（構成累犯），仍不知悔改，復基於意圖自己不法所有之概括犯意
    ，先於八十九年一月二十五日，前往由己○○、庚○○夫妻所經營位在臺南縣永
    康市○○路五九二號之「真好味港式便當店」應徵擔任便當送貨員，為從事業務
    之人。辛○○竟於同年二月一日十三時許，將業務上持有，屬己○○所有車牌號
    碼ＮＫＸ─三五八號重型機車予以侵占入己供作日常乘騎之用，並將當日向客戶
    所收取之便當貨款新台幣（下同）三千元連同零用金（供找錢用）一千元，未交
    予庚○○，易持有為所有，予以侵占入己並逃逸無蹤。
二、辛○○食髓知味後，又於同年六月五日，前往由乙○○、壬○○夫妻所經營位在
    臺南市○○路○段七十七號之「深井燒臘店」應徵擔任便當送貨員，為從事業務
    之人。辛○○復重施故技，於同年月七日上午十一時，基於竊盜之概括犯意，先
    竊取已填妥之深井燒臘店客戶「戊○○○」之便當貨款出貨單一紙備用，再將業
    務上持有，屬乙○○所有車牌號碼ＭＲＬ─一七九號重型機車予以侵占入己供作
    日常乘騎之用，並將當日向客戶所收取之便當貨款三千一百五十五元侵占入己；
    辛○○並持所竊得之戊○○○之便當貨款出貨單，向戊○○○人員訛稱係深井燒
    臘店派其前來收取貨款，致戊○○○會計人員信以為真而詐得由戊○○○公司所
    支付之五千五百二十元之便當貨款，辛○○將所侵占及詐得款項全部花用殆盡，
    隨即避走他方不知去向。
三、辛○○又承前開竊盜之概括犯意：先於九十年十月三日下午二時許，在台南市
    ○○路臺南公園前處，以自備之鑰匙一支，竊取陳美雲所有，由丙○○騎用而停
    放在該處之車號ＶＩＵ─九八三號輕型機車，得手後留供己用，嗣於九十一年十
    一月十九日下午三時許，再度騎乘上開機車外出，在台南市○○路與育樂街交叉
    口處，為警當場查獲。復於九十一年一月二日晚上九時許，趁受僱於位在台南
    市○○路二號「唯爾康超級商店」擔任自助餐營業員將值夜班時前手移交，業務
    上持有之現金四千七百五十元承前概括犯意，侵吞入己，得手後旋即逃逸。
四、辛○○又承前開業務侵占之概括犯意，於九十一年六月十九日中午十二時許，前
    往台南市○○○街一八○號丁○○所營「一季古里米食館」應徵擔任便當送貨員
    ，為從事業務之人，於同日中午十二時三十分許，利用送便當之際，侵占當日因
    送便當而向客戶收取之便當款二千四百五十元後，未交予丁○○，易持有為所有
    ，予以侵占入己並逃逸無蹤。
五、案經庚○○及壬○○分別訴由臺南市警察局第五分局及臺南縣警察局永康分局暨
    丙○○、甲○○、丁○○訴由台南市警察局、台南市警察局第四分局報請臺灣臺
    南地方法院檢察署檢察官偵查起訴暨移送偵辦。
      理      由
一、右揭事實，上訴人即被告辛○○除矢口否認在擔任「深井燒臘店」便當送貨員時
    先竊取已填妥之深井燒臘店客戶「戊○○○」之便當貨款出貨單一紙，並持向戊○○○人員訛稱係深井燒臘店派其前來收取貨款，致戊○○○會計人員信以為真
    而詐得由戊○○○公司所支付之五千五百二十元之便當貨款外，餘均坦承不諱，
    自白部分，核與被害人庚○○、丙○○、甲○○、丁○○等人於警訊、偵訊中及
    被害人庚○○於原審及本院審理時迭次指訴之情節相符，此外，並有被告應徵真
    好味港式便當店送貨員時所留身分證影本一紙及車籍作業系統查詢認可資料二紙
    存卷可佐，堪信被告上開自白為真。被告雖辯稱其前往戊○○○收取便當款五千
    五百二十元，係經被害人壬○○之授權云云。惟查：被告如何竊取南都公司便當
    出貨單，並持向南都公司詐取便當款等情，迭據被害人壬○○、乙○○供明在卷
    ，被害人壬○○於本院復證稱其未叫辛○○向戊○○○行收款，戊○○○打電話
    來時辛○○在場，出貨單都放在抽屜誰都可以拿到，而且櫃台錢不夠找，員工可
    開抽屜拿零用金。辛○○才剛來上班三天，不可能叫他去收帳。所以是他偷拿放
    在抽屜的出貨單去向戊○○○收款等語。衡情，被告僅上班三天，被害人對於被
    告為人尚未清楚，未敢委託收款並不違反常情，綜上情節以觀，被告所辯純屬事
    後卸責之詞，不足採信，被告犯行洵堪認定。
二、核被告應徵「真好味港式便當店」擔任便當送貨員，為從事業務之人。將業務上
    持有，屬己○○所有車牌號碼ＮＫＸ─三五八號重型機車予以侵占入己供作日常
    乘騎之用，並將當日向客戶所收取之便當貨款三千元連同零用金一千元侵吞入己
    ，所為係犯刑法第三百三十六條第二項之業務侵占罪；應徵「深井燒臘店」擔任
    便當送貨員，先竊取已填妥之深井燒臘店客戶「戊○○○」之便當貨款出貨單一
    紙備用，再將業務上持有，屬乙○○所有車牌號碼ＭＲＬ─一七九號重型機車予
    以侵占入己供作日常乘騎之用，並將當日向客戶所收取之便當貨款三千一百五十
    五元侵占入己；並持所竊得之戊○○○之便當貨款出貨單，向戊○○○人員訛稱
    係深井燒臘店派其前來收取五千五百二十元之便當貨款，而收取戊○○○供應員
    工之上開款項（此部分已據戊○○○會計王素梅於本院證述在卷）。所為係犯同
    法第三百二十條第一項之竊盜罪、第三百三十六條第二項之業務侵占罪、第三百
    三十九條第一項詐欺取財罪。又以自備之鑰匙一支，竊取陳美雲所有，由丙○○
    騎用之機車，係犯同法第三百二十條第一項之竊盜罪。又趁受僱於「唯爾康超級
    商店」擔任自助餐營業員將值夜班時前手移交，屬業務上持有之現金四千七百五
    十元侵吞入己，係犯同法第三百三十六條第二項之業務侵占罪；又應徵「一季古
    里米食館」應徵擔任便當送貨員，利用送便當之際，侵占當日所收取之便當款二
    千四百五十元，所為係犯同法第三百三十六條第二項之業務侵占罪，被告先後所
    為多次竊盜罪及業務上侵占罪，均時間緊接，犯罪構成要件相同，顯均各基於概
    括之犯意反覆為之，依刑法第五十六條連續犯之規定論以一罪，並加重其刑。移
    送併辦部分與上開起訴部分有裁判上一罪之關係，本院自得併予全部審理。又被
    告竊取深井燒臘店客戶「戊○○○」之便當貨款出貨單一紙後，向戊○○○人員
    訛稱：係深井燒臘店派其前來收取貨款，而詐得戊○○○公司交付之五千五百二
    十元便當貨款，此部分所犯竊盜罪及詐欺取財罪，有方法結果之牽連關係，應從
    一重之詐欺取財罪論處。又被告所犯業務侵占與詐欺取財二罪，犯意各別，罪名
    不同，應分論併罰。查被告前曾於八十七年間因賭博案件，經原審判處有期徒刑
    六月確定，並於八十八年十二月二十日執行完畢之事實，有台灣台南地方法院檢
    察署刑案資料查註紀錄表在卷可按，其於有期徒刑執行完畢後五年以內再犯本件
    有期徒刑以上之罪，為累犯，除詐欺罪依刑法第四十七條之規定加重其刑外，業
    務侵占罪則依法遞加重其刑。
三、原審予以論科固非無見，然查並無證據足認被告竊取己○○、庚○○夫妻所經營
    位在臺南縣永康市○○路五九二號之「真好味港式便當店」置放櫃檯下方之皮包
    一只（內有門號為0000000000之行動電話一支、駕照、金融卡及現金
    一萬餘元，理由詳後述）。原判決認此部份亦成立犯罪即有未洽，又趁受僱於「
    唯爾康超級商店」擔任自助餐營業員時係將值夜班時前手移交之現金四千七百五
    十元侵吞入己，並非竊取而得，已據證人即「唯爾康超級商店」負責人甲○○於
    本院證述在卷，原判決論以竊盜亦有未合。另二次竊盜成立固連續犯，惟其中一
    次（竊取出貨單）因與所犯詐欺罪（詐取南都便當貨款）部份有牽連犯關係，應
    從一重之詐欺罪處斷，竊盜罪即無由單獨成立犯罪，原判決認被告另成立竊盜亦
    有可議。被告上訴意旨猶執前詞，否認部分犯罪，並指原審量刑過重，雖不足採
    ，惟原判決既有可議，自應由本院將原判決撤銷改判。爰審酌被告犯罪之動機、
    目的、手段、所得利益、所生危害、犯罪後態度等一切情狀，分別量處如主文所
    示之刑，並定其應執行之刑，以資懲儆。又扣案之鑰匙一支係被告所有且供行竊
    所用之物，已據被告供明在卷，並予諭知沒收。至公訴人以被告僅圖個人之一時
    享樂，屢屢造成賺取薄利維生之升斗殷商被害人重大損害，且被告復有犯罪之慣
    行，具體求處被告應於刑之執行前為強制工作，以革被告之惡習，而保社會良民
    於安居樂業。經本院審核認為被告犯罪情節尚非重大，施以刑罰已足生懲戒之效
    ，無庸宣告於刑之執行前，令入勞動場所強制工作三年併予敘明。
四、公訴意旨另以：被告辛○○基於意圖自己不法所有，於八十九年一月二十五日，
    前往由己○○、庚○○夫妻所經營位在臺南縣永康市○○路五九二號之「真好味
    港式便當店」應徵擔任便當送貨員，竟趁庚○○等人不注意之際，於同年二月一
    日上午某時，竊取庚○○置放櫃檯下方之皮包一只（內有門號為0000000
    000之行動電話一支、駕照、金融卡及現金一萬餘元），因認被告辛○○另犯
    有同法第三百二十條第一項竊盜罪嫌云云。訊之被告辛○○堅決否認有竊盜犯行
    ，辯稱其既已承認其他竊盜及侵占犯行，茍有此次竊盜無須否認等語。經查除被
    害人己○○、庚○○夫妻之供述外，並無其他證據可茲證明所指訴竊盜部分與事
    實相符。衡情，被告既已承認其他大部分犯行，自無須否認此次犯行。此外，復
    查無其他積極證據足認被告有此竊盜行為，即屬不能證明被告有此部份犯罪。因
    公訴人認此部份與有罪部份有連續犯關係，不另為無罪之諭知。
據上論斷，應依刑事訴訟法第三百六十九條第一項前段、第三百六十四條、第二百九
十九條第一項前段、刑法第五十六條、第三百二十條第一項、第三百三十六條第二項
、第三百三十九條第一項、第五十一條第五款、第五十五條、第四十七條，罰金罰鍰
提高標準條例第一條前段，判決如主文。
本案經檢察官羅清溪到庭執行職務。
中    華    民    國      九十二      年      五      月      二十二    日
                                  臺灣高等法院臺南分院刑事第二庭
                                      審判長法官  游明    仁
                                            法官  陳    清    溪
                                            法官  蘇    重    信
右正本證明與原本無異。
不得上訴。
                                      法院書記官  李    珍    鳳
中    華    民    國      九十二      年      五      月      二十三    日
附錄本案論罪科刑法條全文：
中華民國刑法第三百三十六條第二項
對於業務上所持有之物，犯前條第一項之罪者，處六月以上五年以下有期徒刑，得併
科三千元以下罰金。
中華民國刑法第三百三十九條第一項
意圖為自己或第三人不法之所有，以詐術使人將本人或第三人之物交付者，處五年以
下有期徒刑、拘役或科或併科一千元以下罰金。


司法院資訊處製作；財團法人民間司法改革基金會備份。
